ACORDAO-COMPLETO-2400523

ACÓRDÃO 3187/2020 ATA 7/2020 - PRIMEIRA CÂMARA

VISTOS, relatados e discutidos estes autos de representação acerca de irregularidades na condução do Pregão Eletrônico 12/2019, conduzido pelo Hospital Universitário Clementino Fraga Filho (HUCFF) , para contratação de empresa especializada em prestação de serviços de locação, instalação e manutenção do sistema gerador de ar medicinal estéril e sistema gerador de vácuo clínico, conforme RDC 50 ABNT/NBR 13.587 e ABNT/NBR 12.188 e serviço de manutenção corretiva e preventiva de rede de gases medicinais,
ACORDAM os Ministros do Tribunal de Contas da União, reunidos em Sessão da 1ª Câmara, diante das razões expostas pelo relator, em:
9.1. com fulcro no art. 103, § 1º, da Resolução-TCU 259/2014, não conhecer da representação;
	9.2. dar ciência ao Hospital Universitário Clementino Fraga Filho (HUCFF) , com vistas à prevenção da ocorrência de falhas similares em futuras contratações, que:
	9.2.1. sucessivas contratações (a exemplo dos contratos 36/2015, 17/2016, 3/2017, 27/2017, 22/2018 e 19/2019) , por dispensa de licitação, no período de 2015 a 2019, dos serviços licitados no Pregão Eletrônico 123/2019, configuram afronta ao instituto da licitação preconizado no art. 37, inciso XXI, da Constituição Federal e no art. 2º da Lei 8.666/1993, ao art. 24, inciso IV, da Lei 8.666/1993 e a jurisprudência do TCU (Acórdãos 202/2015, 1.996/2011, 3.076/2010, 1.030/2008, 186/2008 e 763/2007, todos do Plenário) ;
9.2.2. devem constar dos atos preparatórios da licitação demonstração da obrigatoriedade de documentos que possam acarretar restrição à competitividade, em conformidade com os arts. 3º, §1º, inciso I, e 30 da Lei 8.666/1993;
9.3. dar ciência desta deliberação ao representante e ao Hospital Universitário Clementino Fraga Filho (HUCFF) .

Representação acerca de irregularidades na condução do Pregão Eletrônico 12/2019.

Primeira Câmara

Universidade Federal do Rio de Janeiro.

3. Interessados/Responsáveis: não há.

13.1. Ministros presentes: Benjamin Zymler (na Presidência), Walton Alencar Rodrigues (Relator), Bruno Dantas e Vital do Rêgo.
13.2. Ministros-Substitutos presentes: Augusto Sherman Cavalcanti e Weder de Oliveira.

WALTON ALENCAR RODRIGUES

Adoto, como relatório, instrução elaborada por auditor da Secretaria de Controle Externo de Aquisições Logísticas – Selog (peças 12-13) :
	 A. Identificação do Processo

	Processo 005.932/2020-3.
	Conhecimento, indeferimento de cautelar, oitivas e diligência

	Unidade Jurisdicionada
	Uasg

	Hospital Universitário Clementino Fraga Filho (HUCFF) - Universidade Federal do Rio de Janeiro (UFRJ) 
	153152

	Objeto

	Contratação de empresa especializada em prestação de serviços de locação, instalação e manutenção do sistema gerador de ar medicinal estéril e sistema gerador de vácuo clínico, conforme RDC 50 ABNT/NBR 13.587 e ABNT/NBR 12.188 e serviço de manutenção corretiva e preventiva de rede de gases medicinais: oxigênio, ar Comprimido, óxido nitroso e vácuo clínico (peça 3, p. 1) .

	Representante
	CNPJ

	Separar Produtos e Serviços Ltda.
	03.184.220/0001-00

	Há pedido de Sustentação Oral?
	Contrato Social 

	Não.
	Peça 1, p. 25-38

	Modalidade
	Número do Certame
	Critério de Julgamento

	Pregão Eletrônico
	123/2019
	Menor preço global

	Vigência
	Valor Contratado

	12 meses prorrogáveis até 60 meses (peça 3, p. 20) 
	R$ 528.000,00 (peça 7, p. 6) 

	Fase do Certame

	A licitação foi homologada em 14/1/2020 (peça 5) , e o contrato decorrente assinado em 17/1/2020, com vigência de 17/1/2020 a 17/1/2021 (peça 7, p. 6) .

	B. Alegações do Representante 

	1.	O representante alega, em suma, que: 
a)	foi indevidamente inabilitada do certame sob o fundamento de não apresentar Licença Ambiental de Operações; Licença de Operações para Transporte de Produtos Perigosos; Anotação de Responsabilidade Técnica e anotação da empresa no Conselho Regional de Química; e comprovante de registro no cadastro técnico federal de atividades potencialmente poluidoras e utilizadores de recurso ambiental do IBAMA - itens 9.13.5, 9.13.6, 9.13.7 e 9.13.8 do edital (peça 1; p. 4-5) ;
b)	conquanto tenha recorrido administrativamente da decisão, destacando que a expressão contida no Edital “9.13. No que couber” deixa caracterizada a faculdade da apresentação dos referidos documentos e, ainda, que estaria desobrigada a apresentação dos mesmos, conforme RDC 50 ABNT/NBR, Lei 8.666/1993 e decisões do TCU, teve seu recurso indeferido (peça 1, p. 5) ;
d)	o item “9.13.5. Licença Ambiental de Operações às empresas participantes, conforme a Lei 6.938/81 e o decreto estadual 44.820/2014” atenta contra os princípios da isonomia, da legalidade, da competitividade e da razoabilidade, devendo ser excluída do edital, em consonância com o entendimento assentado no Acórdão 5611/2019-TCU-Segunda Câmara (peça 1, p. 6) ;
e)	o item “9.13.6. Licença de Operação para Transporte de Produtos Perigosos, conforme resolução 420 ANTT” é desnecessário para a prestação dos serviços licitados, pois nada há a ser transportado, uma vez que o edital solicita Sistemas de Compressores e Vácuo com a produção local e ainda enchedor de cilindros em seu escopo (peça 1, p. 6) ; 
f) 	a expressão contida no item 9.13 (“no que couber”) a desobriga de apresentar a documentação prevista no item 9.13.7 (“Anotação de Responsabilidade Técnica, bem como a anotação da empresa no conselho regional de química”) . Conquanto possua um setor de Engenharia Química para atuação exclusiva na área de ETE’s, encontra-se isenta pela Anvisa quanto à área medicinal (peça 1, p. 6-7) ;
g) 	não é considerada pelo Ibama como empresa potencialmente poluidora. Possui como atividade principal a montagem de equipamentos para geração de vácuo e geração e tratamento de gases medicinais, gases respiráveis, industriais e similares a partir do ar atmosférico, utilizando componentes recicláveis e não poluentes e ainda atendendo a RDC 50 Anvisa. O processo é todo físico-mecânico sem geração de resíduos químicos e poluentes, em uma operação extremamente segura, em baixa pressão. Os residuais são apenas compostos naturais insignificantes (água, óleo reciclável em baixa quantidade) , sem produtos químicos, demonstrando que a atividade não causa impacto algum na natureza, inexistindo, portanto, a necessidade de inscrição no cadastro técnico Federal do Ibama, prevista no item 9.13.8 do edital (peça 1, p. 7) ;
h) 	as exigências contidas nos itens 9.13.5 a 9.13.8 do edital extrapolam o rol taxativo de documentos elencados nos arts. 28 a 31 da Lei 8.666/1993, restringido a competitividade do certame (peça 1, p. 9) ;
i)	prestou os serviços licitados para o HUCFF nos últimos quatro anos, sem restrições ou penalidades pela Administração, o que, por si só, atesta a regular habilitação para a prestação dos serviços, deixando claro que as exigências aplicadas para a desclassificação da empresa configuram favorecimento ilegal (peça 1, p. 9) ;
j)  	a inabilitação questionada acarreta um prejuízo ao erário da ordem de R$ 885.000,00 ao longo de cinco anos (tempo do contrato com renovações) , uma vez que a proposta apresentada para o período de doze meses (R$ 351.000,00) é R$ 177.000,00 inferior à proposta com desconto da Air Liquide (528.000,00) , declarada vencedora do certame (peça 1, p. 10) ;
k)	a licitante Air Liquide do Brasil Ltda. (CNPJ 00.331.778/0006-23) , filial do Rio de Janeiro (declarada vencedora do certame) , deveria ter sido inabilitada do certame, na medida em que: 
k.1)	descumpriu o item 9.6 do edital, vez que apresentou documentos expedidos em nome de outras filiais (peça 1, p. 11-12) ;
k.2) 	não apresentou profissional devidamente habilitado para desempenhar a instalação de equipamento, descumprindo os itens 9.11.2 e 9.11.4 do edital, haja vista que a certidão apesentada consigna Engenheiro Químico, e não Mecânico, profissional adequado para realizar a instalação de equipamentos (peça 1, p. 17) ;
k.3) 	na proposta apresentada, não consta modelo em folder da Central de Ar solicitada e, pelo comparativo, apresenta vazão de 200 m³/hora e sistema com só um compressor, enquanto o edital define vazão de 220 m³/hora e sistema com três compressores (peça 1, p. 18) ;
k.4) 	não apresentou catálogo do Gerador de Vácuo ofertado necessário para demonstrar o atendimento da configuração solicitada (peça 1, p. 19) ;
k.5)	não apresentou folder referenciado no Edital “01 (Um) Sistema Enchedor de cilindros para Ar Medicinal capacidade mínima 7m3/hora” previsto no item 1.6.1.15 do Anexo I do edital (peça 1, p. 20) ;
k.6)	não apresentou comprovante ou atestados da execução dos serviços de manutenção corretiva e preventiva de rede de gases medicinais (peça 1, p. 20) ;
2.	Diante dessas alegações, requer, em suma: o conhecimento da representação; a concessão de medida cautelar para suspender todos os atos decorrentes do Pregão Eletrônico 123/2019 e obstar a contratação da empresa declarada vencedora; e, no mérito, declarada a nulidade do certame (peça 1, p. 22-23) .

	C. Exame de Admissibilidade

	Legitimidade do Autor

	O representante possui legitimidade para denunciar ilegalidades ou irregularidades perante o Tribunal?
 (Fundamento: art. 113, § 1º, da Lei 8.666/1993, c/c o art. 237 do Regimento Interno/TCU) 
	Sim

	Redação em Linguagem Compreensível

	A representação está redigida em linguagem clara e objetiva, contém nome legível, qualificação e endereço do representante?
 (Fundamento: art. 235 do Regimento Interno/TCU) 
	Sim

	Indício Concernente à Irregularidade ou Ilegalidade

	A representação encontra-se acompanhada do indício concernente à irregularidade ou ilegalidade apontada pelo autor?
 (Fundamento: art. 235 do Regimento Interno/TCU) 
	Sim

	Competência do TCU

	A representação trata de matéria de competência do TCU?
 (Fundamento:  art. 235 do Regimento Interno/TCU) 
	Sim

	Interesse Público

	Os argumentos do autor indicam a possibilidade de existência de interesse público, caso restem comprovadas as supostas irregularidades apontadas na peça inicial.
 (Fundamento: art. 103, § 1º, da Resolução - TCU 259/2014) 
	Sim

	Análise quanto ao interesse público: Confirmadas as alegações do representante, há potencial risco de dano ao erário, em razão da possibilidade de não ser selecionada a proposta mais vantajosa obtida no certame, bem como potencial risco de inexecução ou execução insatisfatória do contrato.

	Conclusão quanto ao Exame de Admissibilidade

	3.	Presentes todos os requisitos de admissibilidade constantes no art. 113, § 1º, da Lei 8.666/1993, c/c os arts. 235 e 237, VII, do Regimento Interno/TCU, e no art. 103, § 1º, da Resolução - TCU 259/2014, a representação deve ser conhecida.

	D. Medida Cautelar – Avaliação dos Pressupostos

	Perigo da Demora

	Há decisão judicial ou administrativa, sem especificação de prazo, para suspender o andamento do processo licitatório ou a contratação?
	Não

	O contrato decorrente do certame já foi assinado?
	Sim

	Análise:

	4.	Está afastado o pressuposto do perigo da demora, uma vez que o contrato decorrente da licitação foi assinado em 17/1/2020, com vigência de 17/1/2020 a 17/1/2021 (peça 7, p. 6) . 

	Perigo da Demora Reverso

	O serviço/bem é essencial ao funcionamento das atividades do órgão/entidade?
	Sim

	O órgão ou entidade está coberto contratualmente pelo serviço com razoável vigência (há a possibilidade de voltar a fase ou refazer o certame, a depender da consequência da concessão de cautelar no caso concreto) ou admite prorrogação excepcional?
	Não se aplica

	Caso haja a possibilidade de manutenção do contrato com a atual prestadora dos serviços, as condições dessa contratação seriam melhores (menor preço e atendimento satisfatório) que o que se está em vias de contratar?
	Não se aplica

	Análise:

	5.	Está configurado o pressuposto do perigo da demora reverso, visto que a contratação decorrente da licitação já foi realizada, encontrando-se em vigência, e os respectivos serviços são essenciais ao funcionamento do HUCFF.

	Plausibilidade Jurídica

	O órgão/entidade está sujeito aos normativos supostamente infringidos?
	Sim

	Há plausibilidade nas alegações do representante?
	Sim

	Há indício de sobrepreço ou superfaturamento?
	Não

	Há grave risco de lesão ao erário, inexecução ou execução insatisfatória do objeto?
	Não

	Análise quanto à plausibilidade jurídica e quanto à necessidade de adoção de medida cautelar:

	6.	Cabe observar, de início, que, em consulta ao Portal de Dados Abertos do Governo Federal, identificou-se que o HUCFF, nos últimos anos, contratou os serviços licitados no Pregão Eletrônico 123/2019, mediante sucessivas dispensas de licitação, com prazo de 180 dias, fundamentadas no art. 24, inciso IV, da Lei 8.666/1993, como segue (peça 8) :
	Contrato
	Contratada
	Vigência
	 Preço R$ 

	36/2015
	Separar - Produtos e Serviços Ltda.
	1/9/2015 a 28/2/2016
	      247.200,00

	17/2016
	Separar - Produtos e Serviços Ltda.
	4/5/2016 a 31/10/2016
	      320.400,00 

	3/2017
	Separar - Produtos e Serviços Ltda.
	16/1/2017 a 15/7/2017
	      304.380,00 

	27/2017
	Separar - Produtos e Serviços Ltda.
	9/10/2017 a 7/4/2018
	      304.380,00 

	22/2018
	Separar - Produtos e Serviços Ltda.
	25/6/2018 a 22/12/2018
	      332.340,00 

	18/2019
	Duc Gás Equipamentos de Soldas Ltda.
	28/6/2019 a 25/12/2019
	      300.000,00 

7.	Com efeito, as sucessivas contratações, por dispensa de licitação, que perduraram por mais de quatro anos, indicam falha de planejamento e inércia da administração em realizar o devido procedimento licitatório no prazo adequado, em ofensa ao instituto da licitação, preconizado no art. 37, inciso XXI, da Constituição Federal e no art. 2º da Lei 8.666/1993, e ao disposto no art. 24, inciso IV, da Lei 8.666/1993.
8.	Conforme firme jurisprudência do TCU, a contratação com base no art. 24, inciso IV, da Lei 8.666/1993, só é possível nos casos em que a situação adversa, dada como de emergência ou de calamidade pública, não se tenha originado, total ou parcialmente, da falta de planejamento, da desídia administrativa ou da má gestão dos recursos disponíveis, ou seja, que ela não possa, em alguma medida, ser atribuída à culpa ou dolo do agente público que tinha o dever de agir para prevenir a ocorrência de tal situação (Acórdão 202/2015-TCU-Plenário, Rel. Augusto Sherman; 4.570/2014-TCU-1ª Câmara, Rel. José Múcio Monteiro; 2.055/2013-TCU-2ª Câmara, Rel. Marcos Bemquerer; 3.656/2012-TCU-2ª Câmara, Rel. André de Carvalho; 1.996/2011-TCU-Plenário, Rel. Valmir Campelo; 3.076/2010-TCU-Plenário, Rel. Augusto Nardes; 1.030/2008-TCU-Plenário, Rel. Valmir Campelo; 186/2008-TCU-Plenário, Rel. Guilherme Palmeira; e 763/2007-TCU-Plenário, Rel. Marco Bemquerer) .
9.	A antieconomiciade das aludidas contratações diretas, realizadas (exceto a última) com o representante (Separar - Produtos e Serviços Ltda.) , resta patente, haja vista que os preços anualizados, a exemplo do contrato 22/2010 (R$ 332.340,00 x 2 = R$ 664.680,00) , mesmo desconsiderando a correção monetária, foi quase o dobro do ofertado pela mesma empresa no Pregão 123/2019 (R$ 351.000,00) , e 20% superior na comparação com o valor homologado no certame. 
10.	Cabe, pois, a oitiva do HUCFF acerca das sucessivas contratações (a exemplo dos contratos 36/2015, 17/2016, 3/2017, 27/2017, 22/2018 e 19/2019) , por dispensa de licitação, no período de 2015 a 2019, dos serviços licitados no Pregão Eletrônico 123/2019, em ofensa ao instituto da licitação preconizado no art. 37, inciso XXI, da Constituição Federal e no art. 2º da Lei 8.666/1993, ao disposto no art. 24, inciso IV, da Lei 8.666/1993 e à jurisprudência do TCU. Pertinente, também, diligenciar à Unidade para que encaminhe cópia dos processos de dispensa de licitação, realizados nos últimos cinco anos, com vistas a contratação dos serviços licitados no Pregão Eletrônico 123/2019, com vistas a viabilizar a ulterior apuração dos responsáveis, caso necessário. 
11.	Conquanto não prospere a alegação da representante de que a apresentação dos documentos previstos nos itens 9.13.5 a 9.13.8 seria facultativa, em razão de constar no item 9.13 a expressão “no que couber”, chama a atenção o fato da empresa ter prestado, recentemente, os mesmos serviços para o HUCFF, a despeito de não possuir aludida documentação, a saber:
9.13.5. Licença Ambiental de Operações às empresas participantes, conforme a Lei 6.938/81 e o decreto estadual nº 44.820/2014 
9.13.6. Licença de Operação para Transporte de Produtos Perigosos, conforme resolução nº 420 ANTT
9.13.7. Anotação de Responsabilidade Técnica, bem como a anotação da empresa no conselho regional de química
9.13.8. Comprovante de registro no cadastro técnico federal de atividades potencialmente poluidoras e utilizadores de recurso ambiental do IBAMA 
12.	Ademais, não consta do instrumento convocatório, nem nos elementos carreados aos autos, justificativa ou demonstração de que tais documentos sejam, efetivamente, obrigatórios para a prestação dos serviços licitados. 
13.	Convém, pois, realizar a oitiva do HUCFF acerca da possível restrição à competitividade do certame pela inclusão, sem a demonstração da obrigatoriedade para a prestação dos serviços licitados, das exigências contidas nos itens 9.13.5, 9.13.6, 9.13.7 e 9.13.8 do edital, as quais acarretaram a desclassificação da Separar Produtos e Serviços Ltda. (que recentemente prestou os serviços ao HUCFF mesmo sem possuir tais documentos) , em afronta aos arts. 3º, inciso I, e 30 da Lei 8.666/1993. 
14.	Considerando a possibilidade do Tribunal, eventualmente, vir a determinar a anulação dos atos decorrentes do certame ou não prorrogação do contrato, cabe oitiva, com o mesmo teor, também à sociedade empresária vencedora do certame e já contratada.
15.	Por outro lado, não procedem os questionamentos do representante acerca da habilitação da licitante Air Liquide do Brasil Ltda.
16.	O fato da Air Liquide ter apresentado atestado em nome de outras filiais, não implica inabilitação no certame. Ocorre que Matriz e Filiais integram a mesma pessoa jurídica. Por conseguinte, conforme jurisprudência do TCU, atestados de capacidade técnica ou de responsabilidade técnica podem ser apresentados em nome e com o número do CNPJ da matriz ou das filiais da empresa licitante (Acórdão 3056/2008-TCU-Plenário, Relator Benjamin Zymler, e 1.277/2015-TCU-Plenário, Relator Vital do Rêgo) .
17.	Superada essa questão, tem-se que os atestados de capacidade técnica apresentados pela  Air Liquide contemplam todos os serviços (locação, instalação e manutenção preventiva e coletiva) licitados (peça 9) . 
18.	Os itens 9.11.2 e 9.11.4 do edital não exigem a apresentação de Engenheiro Mecânico. Ademais, o próprio Crea expediu ART em nome de Engenheiro Químico apresentado pela Air Liquide para a instalação dos equipamentos licitados (peça 10, p. 11) .
19.	No que se refere ao suposto não atendimento de especificações previstas no edital, pela ausência de catálogo/folder dos equipamentos ofertados, observa-se tanto na proposta apresentada pela Air Liquide (peça 11) , como no instrumento contratual (peça 7, p. 15) , as mesmas especificações constantes do edital (peça 3, p. 25-26) . Portanto, a contratada está obrigada a fornecer os serviços/equipamentos em consonância com o edital, sob pena de responder pelas penalidades previstas no edital e no contrato.
20.	De todo o modo, considerando que o contrato já está em vigência, a fim de verificar a questão, convém diligenciar ao HUCFF para que informe os modelos dos equipamentos disponibilizados pela contratada, bem como se atendem as especificações constantes nos itens 1.6 e 1.7 do Termo de Referência – Anexo 1 do edital, em especial quanto à vazão (220 m³/hora) e número de compressores do Sistema Gerador de Ar Comprimido Estéril e quanto à capacidade do Sistema de Enchedor de cilindros para Ar Medicinal (7m³/hora) .
20.	Feitas essas considerações, propõe-se indeferir o pedido de medida cautelar, uma vez ausente o pressuposto do perigo da demora, essencial para sua concessão, e por restar caracterizado o perigo da demora reverso, sem prejuízo de se realizar as oitivas e diligências, na forma mencionada retro. 

	E. Impacto dos Encaminhamentos Propostos

	Haverá impacto relevante no órgão e/ou na sociedade, decorrente dos encaminhamentos propostos?
	Não

	F. Pedido de Ingresso aos Autos e de Sustentação Oral

	Há pedido de ingresso aos autos?
	Não

	Há pedido de sustentação oral?
	Não

	G. Processos Conexos e Apensos

	Há processos conexos noticiando possíveis irregularidades na contratação ora em análise?
	Não

	Há processos apensos?
	Não

	H. Proposta de Encaminhamento

	21.	Em virtude do exposto, propõe-se:
21.1	conhecer da representação, satisfeitos os requisitos de admissibilidade constantes no art. 113, § 1º, da Lei 8.666/1993, c/c os arts. 235 e 237, VII, do Regimento Interno deste Tribunal, e no art. 103, § 1º, da Resolução - TCU 259/2014;
21.2.	indeferir o pedido de concessão de medida cautelar formulado pelo representante, tendo em vista a inexistência dos elementos necessários para sua adoção;
21.3.	realizar a oitiva do Hospital Universitário Clementino Fraga Filho (HUCFF) , com amparo no art. 250, V, do Regimento Interno/TCU, para que, no prazo de quinze dias, se pronuncie quanto aos seguintes indícios de irregularidades identificados na presente instrução:
	a) sucessivas contratações (a exemplo dos contratos 36/2015, 17/2016, 3/2017, 27/2017, 22/2018 e 19/2019) , por dispensa de licitação, no período de 2015 a 2019, dos serviços licitados no Pregão Eletrônico 123/2019, em ofensa ao instituto da licitação preconizado no art. 37, inciso XXI, da Constituição Federal e no art. 2º da Lei 8.666/1993, ao art. 24, inciso IV, da Lei 8.666/1993 e à jurisprudência do TCU (Acórdãos 202/2015, Rel. Augusto Sherman; 1.996/2011, Rel. Valmir Campelo; 3.076/2010, Rel. Augusto Nardes; 1.030/2008, Rel. Valmir Campelo; 186/2008, Rel. Guilherme Palmeira; e 763/2007, Rel. Marco Bemquerer, todos do Plenário) ;
	b) possível restrição à competitividade do certame pela inclusão, sem demonstração da obrigatoriedade para a prestação dos serviços licitados, das exigências contidas nos itens 9.13.5, 9.13.6, 9.13.7 e 9.13.8 do edital do Pregão Eletrônico 123/2019 (Licença Ambiental de Operações, Licença de Operação para Transporte de Produtos Perigosos, anotação da empresa no Conselho Regional de Química e registro no cadastro técnico federal de atividades potencialmente poluidoras e utilizadores de recurso ambiental do Ibama) , as quais acarretaram a desclassificação da Separar Produtos e Serviços Ltda. (que recentemente prestou os serviços ao HUCFF sem possuir tais documentos) , em afronta aos arts. 3º, inciso I, e 30 da Lei 8.666/1993; 
	c) demais informações que julgar necessárias; e
	d) designação formal de interlocutor que conheça da matéria para dirimir eventuais dúvidas, informando nome, função/cargo, e-mail e telefone de contato.
21.4.	realizar, nos termos do art. 250, V, do Regimento Interno/TCU, a oitiva da sociedade empresária Air Liquide Brasil Ltda. (CNPJ 00.331.788/0006-23) , para, no prazo de quinze dias, manifestar-se, caso queira, sobre o indício de irregularidade, descrito abaixo, identificado no Pregão Eletrônico 123/2019:
	a) possível restrição à competitividade do certame pela inclusão, sem demonstração da obrigatoriedade para a prestação dos serviços licitados, das exigências contidas nos itens 9.13.5, 9.13.6, 9.13.7 e 9.13.8 do edital do Pregão Eletrônico 123/2019 (Licença Ambiental de Operações, Licença de Operação para Transporte de Produtos Perigosos, anotação da empresa no Conselho Regional de Química e registro no cadastro técnico federal de atividades potencialmente poluidoras e utilizadores de recurso ambiental do Ibama) , as quais acarretaram a desclassificação da Separar Produtos e Serviços Ltda. (que recentemente prestou os serviços ao HUCFF sem possuir tais documentos) , em afronta aos arts. 3º, inciso I, e 30 da Lei 8.666/1993;
21.5.	diligenciar o Hospital Universitário Clementino Fraga Filho (HUCFF) , com fundamento nos artigos 157 e 187 do Regimento Interno deste Tribunal, para que, no prazo de quinze dias, encaminhe cópia dos seguintes documentos e/ou esclarecimentos:
	a) processos de dispensa de licitação, realizados nos últimos cinco anos, com vistas a contratação dos serviços licitados no Pregão Eletrônico 123/2019 (serviços de locação, instalação e manutenção do sistema gerador de ar medicinal estéril e sistema gerador de vácuo clínico, conforme RDC 50 ABNT/NBR 13.587 e ABNT/NBR 12.188 e serviço de manutenção corretiva e preventiva de rede de gases medicinais: oxigênio, ar comprimido, óxido nitroso e vácuo clínico) ; e
	b) informe os modelos dos equipamentos disponibilizados pela Air Liquide Brasil Ltda. no âmbito do Contrato 3/2020, decorrente do pregão Eletrônico 123/2019, bem como se atendem as especificações constantes nos itens 1.6 e 1.7 do Termo de Referência – Anexo 1 do edital, em especial quanto à vazão (220 m³/hora) e número de compressores do Sistema Gerador de Ar Comprimido Estéril e quanto à capacidade do Sistema de Enchedor de cilindros para Ar Medicinal (7m³/hora) ; e
21.6.	alertar o Hospital Universitário Clementino Fraga Filho (HUCFF) e a Air Liquide Brasil Ltda. quanto à possibilidade de o TCU vir a determinar a anulação dos atos decorrentes do certame ou não prorrogação do contrato, caso haja elementos suficientes para a decisão de mérito, que caracterizem afronta às normas legais e/ou a possibilidade de ocorrência de prejuízos à Administração; e
21.7.	encaminhar cópia da presente instrução ao Hospital Universitário Clementino Fraga Filho (HUCFF) e à Air Liquide Brasil Ltda., de maneira a embasar as respostas à oitiva.

8.1. Elio Sergio Pereira e outros, representando Separar - Produtos e Serviços Ltda.

Não atuou.

REPRESENTAÇÃO. PREGÃO. INABILITAÇÃO DO REPRESENTANTE. AUSÊNCIA DE INTERESSE PÚBLICO. INSUFICIÊNCIA DOS INDÍCIOS RELATIVOS A PREJUÍZO AO ERÁRIO. NÃO CONHECIMENTO. CIÊNCIA.

REPRESENTAÇÃO (REPR)

Secretaria de Controle Externo de Aquisições Logísticas (Selog).

Trata-se de representação formulada pela empresa Separar Produtos e Serviços Ltda., noticiando supostas irregularidades que teriam ensejado sua inabilitação no Pregão Eletrônico 12/2019, promovido pelo Hospital Universitário Clementino Fraga Filho (HUCFF) , da Universidade Federal do Rio de Janeiro (UFRJ) , que teve por objeto a contratação de empresa especializada em prestação de serviços de locação, instalação e manutenção de sistema gerador de ar medicinal estéril e sistema gerador de vácuo clínico, bem como do serviço de manutenção corretiva e preventiva de rede de gases medicinais.
A representante alega que foi indevidamente inabilitada do certame por não apresentar os seguintes documentos, que, segundo sua interpretação, eram facultativos, em decorrência de constar do edital a expressão “no que couber”: Licença Ambiental de Operações; Licença de Operações para Transporte de Produtos Perigosos; Anotação de Responsabilidade Técnica e anotação da empresa no Conselho Regional de Química; e comprovante de registro no cadastro técnico federal de atividades potencialmente poluidoras e utilizadores de recurso ambiental do IBAMA - itens 9.13.5, 9.13.6, 9.13.7 e 9.13.8. 
Argumenta que esses documentos não são necessários para as atividades objeto do certame e informa que prestou os mesmos serviços ao HUCFF, em anos anteriores, sem que tivesse tais licenças, concluindo pela ocorrência de indevida restrição à competição. 
Alega, ainda, que a empresa habilitada e contratada não cumpriu dispositivos do edital.
A Secretaria de Fiscalização de Aquisições Logísticas (Selog) registrou que o HUCFF realizou seis contratações que tiveram o mesmo objeto, por dispensa de licitação e a representante foi detentora de cinco desses ajustes entre os anos de 2015 e 2018. Apenas entre 28/6 e 25/12/2019, os serviços foram prestados por outra empresa. 
Refutou o argumento sobre a apresentação dos documentos ser opcional em razão da expressão “no que couber”, mas apontou que não constam do edital e de documentos carreados aos autos justificativas para a exigência das licenças.
Por fim, afastou as irregularidades apontadas na habilitação da empresa contratada e sugeriu a realização de oitiva e diligência do HUCFF a respeito das dispensas de licitação realizadas e possível ocorrência de indevida restrição à competitividade do certame. Consignou que pode ter ocorrido prejuízo ao Erário, pois a representante ofertou R$ 351.000,00 pelos serviços e a empresa habilitada, R$ 528.000,00.
Tendo em vista que o contrato decorrente do Pregão 12/2019 foi assinado em 17/1/2020 e que o serviço é essencial para a unidade jurisdicionada, concluiu pela ausência do perigo na demora e existência do perigo na demora ao reverso, propondo o indeferimento da cautelar requerida.
II
Entendo que a matéria deve ser analisada em consonância com o capítulo XI da Resolução-TCU 259/2014, que versa sobre o encaminhamento das denúncias e representações no âmbito desta Corte de Contas.
No art. 103, § 1º, do referido normativo, ficou estabelecido que: 
§1° O exame de admissibilidade abordará a competência do Tribunal sobre o assunto, a legitimidade do autor, a suficiência dos indícios e a existência de interesse público no trato da suposta ilegalidade apontada.
Percebe-se, assim, que a representação objeto destes autos atende aos requisitos que dizem respeito à competência desta Corte de Contas e à legitimidade do autor, deixando, contudo, de apresentar elementos que permitam concluir pela suficiência dos indícios e pela existência de interesse público no trato da ilegalidade apontada.
Não há, nesse sentido, indícios suficientes de que os procedimentos questionados pela representante teriam ensejado prejuízos ao Erário, razão pela qual não se justifica a alocação dos limitados meios fiscalizatórios do TCU com vistas à apuração dos fatos trazidos à colação pela representante.  
Em que pese não ser possível afirmar que o processo licitatório tenha documentos acerca da legalidade e adequação das exigências documentais para habilitação, a resposta ao recurso administrativo impetrado pelo recorrente (peça 6) explica a interpretação razoável da expressão “no que couber”, demonstra que o Decreto 44.820/2014 exige as licenças para a atividade contratada e que a licitante deveria apresentar as declarações de não obrigatoriedade expedidas pelos respectivos órgãos licenciadores, como fez em relação à licença exigida pelo item 9.13.2 do edital. 
Ademais, o fato de a empresa ter prestado os mesmos serviços, mediante dispensas de licitação anteriores, sem apresentar os documentos questionados, não comprova a ilegalidade das disposições do edital.
Sendo assim, considerando que não cabe a este Tribunal atuar como mais uma instância recursal do certame licitatório ora analisado, defendendo interesses meramente privados, não conheço da representação, sem prejuízo de dar ciência ao HUCFF sobre a irregularidade das sucessivas contratações por dispensa de licitação, com o objetivo de que previna a ocorrência de falhas semelhantes em futuras contratações.
TCU, Sala das Sessões Ministro Luciano Brandão Alves de Souza, em 11 de dezembro de 2019.
TCU, Sala das Sessões Ministro Luciano Brandão Alves de Souza, em 17 de março de 2020.
WALTON ALENCAR RODRIGUES 
Relator